【裁判字號】    99,訴,172
【裁判日期】    990520
【裁判案由】    商業會計法等
【裁判全文】
臺灣臺北地方法院刑事判決               99年度訴字第172號
公  訴  人  臺灣臺北地方法院檢察署檢察官
被      告  丁○○
            乙○○
共      同
選任辯護人  胡美慧律師
被      告  甲○○
選任辯護人  劉曉萍律師
            陳世偉律師
            羅明通律師
上列被告等因商業會計法等案件，經檢察官提起公訴（九十八年
度偵續字第三０一號、九十八年度偵字第二七０五一號），本院
判決如下：
    主  文
丁○○共同犯商業會計法第七十一條第一款之填製不實罪，處有
期徒刑參月；又共同犯行使偽造私文書罪，處有期徒刑貳年拾月
；又犯商業會計法第七十二條第一款之輸入不實罪，處有期徒刑
陸月。應執行有期徒刑參年參月。
乙○○共同犯行使偽造私文書罪，處有期徒刑貳年拾月。
甲○○共同犯商業會計法第七十一條第一款之填製不實罪，處有
期徒刑參月，如易科罰金，以新臺幣壹仟元折算壹日；又犯稅捐
稽徵法第四十七條第一項第一款之逃漏稅捐罪，貳罪，各處有期
徒刑參月，如易科罰金，均以新臺幣壹仟元折算壹日。應執行有
期徒刑陸月，如易科罰金，以新臺幣壹仟元折算壹日。緩刑貳年
。
    事  實
一、丁○○自民國九十二年間起至九十七年五月十六日止，擔任
    設於臺北市○○區○○路六段二十九號三樓之一仲盈有限公
    司（下稱仲盈公司，屬使用電子方式處理會計資料之商業）
    之會計，係從事會計業務及以電子方式處理會計資料之商業
    之主辦會計人員；乙○○為丁○○之夫；甲○○自九十四年
    十月間起為仲盈公司負責人，為商業會計法第四條規定之商
    業負責人，及稅捐稽徵法第四十七條所定適用徒刑規範之人
    。渠等竟為下列行為：
（一）甲○○自九十五年一月一日起至九十六年十二月三十一日
      止，聽從丁○○之建議，將該期間仲盈公司之進貨成本及
      相對應之應付帳款等會計科目予以調高；丁○○則與甲○○共同基於明知為不實之事項填製會計憑證、記入帳冊之
      犯意聯絡，及幫助仲盈公司逃漏稅捐之犯意，在其業務所
      執掌之傳票、日記帳等文書上虛增不實之進貨成本、應付
      帳款金額，再委由不知情之會計師，於九十五年度、九十
      六年度營利事業所得稅結算申報書上之營業成本項下，虛
      列成本，並分別於九十六年五月二十九日、九十七年六月
      二日持以向財政部臺北市國稅局申報營利事業所得稅而行
      使之，使仲盈公司逃漏九十五年、九十六年度營利事業所
      得稅新臺幣（下同）一百三十一萬七千四百十六元、六十
      一萬三千四百三十元，足生損害於稅捐稽徵機關課稅之公
      平及正確性。
（二）丁○○與乙○○另共同基於行使偽造私文書及意圖為自己
      不法所有之犯意聯絡，利用甲○○初接任仲盈公司負責人
      未熟悉公司業務，而將會計帳務、現金出納及彰化商業銀
      行東台北分行（下稱彰銀東台北分行）帳號000000
      000000號帳戶、同銀行松山分行（下稱彰銀松山分
      行）帳號000000000000號帳戶之存摺交付與
      丁○○之便，自九十五年九月二十二日起至九十七年二月
      二十六日止，先由丁○○於不詳時間，盜用仲盈公司及甲○○印鑑（即大、小章），蓋在彰銀東台北分行及松山分
      行取款條上，並偽填如附表所示之提款金額後，再於如附
      表所示之時間，由乙○○持前開取款條向如附表所示之銀
      行不知情之承辦人員領取款項而為行使，致使該等銀行承
      辦人員陷於錯誤，誤認乙○○係經仲盈公司與甲○○授權
      提領之人，而如數交付如附表所示之金額共計一千零五十
      四萬八千六百八十元，足生損害於仲盈公司、甲○○及付
      款銀行對於帳戶管理之正確性。
（三）丁○○為隱匿上開未經授權向彰銀東台北分行、松山分行
      提領款項之事實，復基於違反商業會計法故意遺漏會計事
      項不為記錄及故意輸入不實資料之犯意，故意於仲盈公司
      日記帳上漏載其與乙○○於如附表所示時間提領如附表所
      示金額之會計事項，且為求九十六年底銀行存款餘額與上
      開銀行存摺餘額相同，將前述提領銀行存款之數額另行輸
      入仲盈公司電腦會計軟體內之銀行存款子科目（支票存款
      明細帳）內，並以應付票據為相對應科目入帳，以此故意
      輸入不實資料之方式，使仲盈公司九十六年彰銀松山分行
      支票存款明細帳出現貸方餘額（存款為負），及部分應付
      票據子科目出現借方餘額（負債科目為正），惟為達到仲
      盈公司九十六年十二月三十一日之銀行存款總分類帳科目
      （各銀行存款明細帳總額）與同日存摺餘額總額相同之目
      的，另編製與銀行存摺相符之各銀行存款明細帳提供與不
      知情之會計師，使會計師函證銀行存摺餘額後認與明細帳
      相符，藉以隱匿實際上帳務錯誤之事實。
二、案經甲○○訴由臺北市政府警察局信義分局報請臺灣臺北地
    方法院檢察署及由同署檢察官自動檢舉簽分偵查起訴。
    理  由
甲、程序部分：
    被告以外之人於審判外之言詞或書面陳述，除法律有規定者
    外，不得作為證據。又被告以外之人於審判外之陳述，雖不
    符合同法第一百五十九條之一至第一百五十九條之四之規定
    ，但經當事人於審判程序同意作為證據，法院審酌該言詞陳
    述或書面陳述作成時之情況，認為適當者，亦得為證據；當
    事人、代理人或辯護人於法院調查證據時，知有第一百五十
    九條第一項不得為證據之情形，而未於言詞辯論終結前聲明
    異議者，視為有前項之同意。刑事訴訟法第一百五十九條第
    一項及第一百五十九條之五分別定有明文。查本判決下列所
    引用之各該被告以外之人於審判外之書面陳述，雖屬傳聞證
    據，惟當事人於本院審理中均表示同意作為證據方法而不予
    爭執，且迄至言詞辯論終結前亦未再聲明異議，本院審酌上
    開證據資料製作時之情況，尚無違法不當及證明力明顯過低
    之瑕疵，亦認為以之作為證據應屬適當，揆諸前開規定，爰
    逕依刑事訴訟法第一百五十九條之五規定，認前揭證據資料
    均有證據能力，先予敘明。
乙、實體部分：
壹、就被告丁○○涉犯事實一（一）（三），及被告甲○○涉犯
    事實一（一）部分：
    上揭事實業據被告丁○○、甲○○於偵查中及本院審理時，
    均坦承不諱，核與證人甲○○、丁○○於偵訊、本院審理時
    證述之情節相符，並有九十五年度、九十六年度調帳明細、
    榮揚有限公司、耀德精密組件科技發展有限公司、富力馬達
    有限公司、MONEY CONTROLS LTD.、Digital Printed Circu
    it Board Co.,Ltd.、 東莞聯橋電子股份有限公司調高進價
    成本明細、仲盈公司九十五年度、九十六年度營利事業所得
    稅結算申報核定通知書、核定稅額繳款書、九十五年度、九
    十六年度營利事業所得稅申報書、資產負債表、九十六年度
    更正營利事業所得稅結算申報書（損益及稅額計算表）、自
    動補報繳款書、調帳明細、轉帳傳票、匯出匯款賣匯水單及
    手續費收據、總分類帳、明細分類帳、調高金額總表、彰銀
    松山分行、東台北分行存摺存款帳戶資料及交易明細查詢、
    現金簽收簿、記帳不實說明表、仲盈公司轉帳傳票、日記帳
    、總分類帳、彰化銀行支票簿封面影本、台北富邦銀行松山
    分行各類存款歷史對帳單、至美會計師事務所說明書暨附件
    、利用彰銀甲存開支票存入富邦乙存記帳不實表、傳票內容
    、日記帳、銀行存款明細帳、銀行對帳單、財政部臺北市國
    稅局九十六年度營利事業所得稅結算稅額自動補報繳款書、
    被告丁○○及乙○○提領款項與其所提供之調帳明細關係表
    、九十六年銀行存款明細分類帳總分類帳與年底餘額明細差
    異表、銀行存款明細表、資產負債表、總分類帳明細表、會
    計總帳軟體使用者進入及離開時間表、九十六年銀行存款餘
    額明細、金融機構往來詢證函、明細分類帳等資料在卷可稽
    （見九十八年度偵字第二四六０號偵查卷第七至一一頁、第
    二一至二五頁、第二七至五０頁；九十八年度偵續字第三０
    一號偵查卷一第五三至五七之一頁、第六二至三八二頁；九
    十八年度偵續字第三０一號偵查卷二第五二一至五二三頁、
    第五０五至五一九頁、第五四八至七００之一頁、第七０四
    至七二三頁、；九十九年度訴字第一七二號本院卷第二八至
    四０頁），足徵被告丁○○、甲○○前開自白均與事實相符
    ，本件事證明確，渠等上揭犯行堪以認定，應依法論科。
貳、就被告丁○○、乙○○涉犯事實一（二）部分：
一、訊之被告丁○○、乙○○對於附表編號一至二七號所列銀行
    、日期及提領金額，均係被告丁○○事先將已蓋好仲盈公司
    及甲○○大小章之取款條交付被告乙○○，再由被告乙○○
    前往上開銀行提領現金，嗣再將所提領之現金交與被告丁○○等情，固坦承不諱，並有彰銀松山分行、東台北分行存摺
    存款帳戶資料及交易明細查詢、取款條、傳票等附卷可參（
    見九十八年度偵續字第三０一號偵查卷二第五０五至五一九
    頁；九十七年度他字第六五五一號偵查卷第一０至四二頁）
    。
二、惟被告丁○○、乙○○均矢口否認有何共同行使偽造私文書
    及詐欺取財之犯行。被告丁○○辯稱：伊都是事先在取款條
    上填寫日期、金額後，拿給甲○○或丙○○蓋用公司大小章
    ，而乙○○於提領上開現金後，即將現金拿至仲盈公司樓下
    交給她，再由她轉交給甲○○或丙○○等云云；被告乙○○
    則辯稱：伊非仲盈公司員工，其太太丁○○擔任仲盈公司會
    計，需要去銀行領錢時，每次都是丁○○將已蓋好公司大小
    章之取款條交由他幫忙前往代領，所領到之現金均是送到仲
    盈公司交給丁○○等云云。然查：
（一）就上開事實一（三）有關被告丁○○為隱匿未經甲○○或
      丙○○之授權逕向彰銀東台北分行、松山分行提領款項之
      事實，故意於仲盈公司日記帳漏載其與乙○○於如附表所
      示時間提領如附表所示金額之會計事項，且故意輸入不實
      資料，使仲盈公司九十六年十二月三十一日之銀行存款總
      分類帳科目（各銀行存款明細帳總額）與同日存摺餘額總
      額相同，並另編製與存摺相符之仲盈公司之各銀行存款明
      細帳等情，業據被告丁○○於本院審理時坦承不諱，並有
      彰銀松山分行、東台北分行存摺存款帳戶資料及交易明細
      查詢等資料足資佐證，均詳如前述，倘被告丁○○確係經
      甲○○或丙○○之事先授權，於取款條上蓋用公司大小章
      後，交由被告乙○○前往上開彰化銀行提領現款，被告丁○○嗣亦將被告乙○○所提領之現款轉交與甲○○或丙○○收執，被告丁○○何須再為上揭事實一（三）之犯行，
      致令自己無端擔負法定本刑為有期徒刑五年以下有期徒刑
      之罪責？是被告丁○○、乙○○前開辯詞，顯與常理悖離
      甚鉅，已難採信。
（二）證人即告訴人甲○○於本院審理時證稱：仲盈公司成員就
      是她一個負責人，二個女兒丙○○、鄭淳方負責業務，被
      告丁○○擔任會計；本件彰化銀行帳戶係公司國外客戶早
      先匯款所用之帳戶，因距離仲盈公司現址較遠，伊於九十
      四年接任負責人後，為提領現金及開立支票方便，即在公
      司樓下之台北富邦銀行新開帳戶，伊都是自行前往該台北
      富邦銀行辦理提款等手續；前開彰化銀行及台北富邦銀行
      之存摺均係由被告丁○○保管，上開銀行帳戶之公司大小
      章，則是由伊放在個人包包內隨身攜帶，於進公司時該包
      包都置於辨公桌抽屜裡，抽屜沒有上鎖，被告丁○○可以
      自由進出該辦公室，而她上廁所時並不會將包包一起帶去
      ；現金簽收簿最後簽名欄上「林」係其本人，當被告丁○○拿現金交給她時，她即會在現金簽收簿上簽名，表示已
      收到之意，否則她不會在現金簽收簿上簽名；伊不曾親自
      或是委任其他任何人到上開彰化銀行帳戶提領過現款等語
      明確（見前揭本院卷第八五頁反面至第九０頁）。
（三）證人丙○○於本院審理時亦證稱：仲盈公司彰化銀行帳戶
      之印鑑平常都是其母親甲○○保管，若其母親有事不進公
      司時，即將印鑑交伊保管使用；印鑑伊係放在個人包包裡
      ，上班時包包則置於其二樓辦公室，桌子抽屜沒有上鎖，
      午休出門用餐時，包包並未隨身攜帶，僅帶錢包出去，其
      他時間如需前往一樓搬貨、出貨，包包亦不會隨同揹著；
      印鑑伊是用放名片之塑膠盒收存，並放在包包裡，包包一
      打開即可以看到，伊曾直接當著被告丁○○面從包包裡取
      出印鑑使用；又她與被告丁○○及乙○○間之相處情形良
      好，剛進公司時什麼都不懂，是被告丁○○教她，而被告
      乙○○也很熱心，有需要時就會到公司幫忙送貨，或送文
      件到銀行或會計師那邊等語（見前揭本院卷第一七二至一
      七四頁）。另仲盈公司面積不到十五坪，被告丁○○座位
      與甲○○、丙○○相近，有丙○○之證詞及所畫之位置圖
      在卷可參（見前揭本院卷第一七二頁反面、第一八四頁）
      ，而仲盈公司包括負責人甲○○在內，只有員工丁○○等
      四人，亦經甲○○證述在卷，已如前述。足證仲盈公司平
      日僅有甲○○、丙○○、鄭淳方及被告丁○○四人在場，
      且座位比鄰，被告丁○○確有機會利用甲○○或丙○○離
      開座位之際，未經渠同意而擅自取用前開公司大小章，並
      盜蓋於事先備妥之銀行取款條上；且證人丙○○與被告丁○○、乙○○二人間素無嫌隙，亦非有何恩怨，彼此相處
      情形良好，證人丙○○實無動機或理由必須捏造事實，甘
      冒偽證刑責，以誣陷被告等人涉犯本件犯行，復查證人甲○○與丙○○之證詞內容，經互核彼此一致，未有任何扞
      格之處，堪認渠等所為前開證言信實有徵，應可採信。
（四）至被告丁○○於本院審理時雖辯稱：伊交現款與甲○○或
      丙○○時，不會要求她們簽收，因為她們都是老闆，而且
      從伊至仲盈公司任職開始直到離職為止，所有交給甲○○
      或丙○○的錢，甲○○或丙○○都沒有簽收云云（見前揭
      本院卷第一七八頁反面及第一七九頁）。惟依前開現金簽
      收簿所示，甲○○及丙○○就渠等所收受之現款，均有於
      該簽收簿上簽名欄內簽名，而摘要欄內容係包括薪資、加
      班費、旅費、誤餐費、計程車資，及禮品、清潔劑、文具
      用品、運動器材、油漆等細項雜支，金額分別為二、三萬
      元以上不等（見九十八年度偵字第二四六０號偵查卷第七
      至一一頁），舉輕以明重，則被告丁○○、乙○○於提領
      如附表所示之每筆均數十萬元金額之現款（僅附表編號一
      金額為九萬七千六百八十元），且前後總額高達一千零五
      十四萬八千六百八十元，斷無可能全部均未讓甲○○或丙○○簽收，以釐清權責歸屬之理，故被告丁○○前揭辯稱
      因甲○○及丙○○都是老闆，所以不會要求她們簽收云云
      ，顯與實情不符，殊難採信。
（五）另被告乙○○乃被告丁○○之夫，其本身任職於燁輝企業
      股份有限公司，非屬仲盈公司員工，卻自稱在上班時間，
      從其所任職公司地點即臺北市中正區○○○路三０號，遠
      至臺北市○○區○○路一六五號彰銀松山分行代為提領附
      表所示之二十七筆現金，並且多次幫忙仲盈公司送資料、
      傳票及送貨等情（見前揭本院卷第四六頁反面），亦與證
      人丙○○前開證詞，互核相符，足認被告乙○○對仲盈公
      司之內部事務介入甚深，顯已超逾其僅係仲盈公司會計丁○○之配偶身分。又被告丁○○既就上開事實一（三）之
      犯行坦承不諱，對仲盈公司內部事務了解甚深之被告乙○○對於被告丁○○未經甲○○或丙○○同意，而擅自盜用
      仲盈公司大小章於事前備妥之銀行取款條上等情，自難諉
      為不知，並參與前往彰化銀行提領如附表所示現款之犯行
      ，則被告乙○○與丁○○就上開事實一（二）之犯行應有
      犯意聯絡及行為分擔之事實，洵足確定。
（六）綜上所陳，被告丁○○、乙○○前開所辯皆屬推諉卸責之
      詞，委無可採，渠等共犯上開事實一（二）之犯行，堪予
      認定，應依法論科。
參、論罪科刑部分：
一、查仲盈公司係以電腦處理業務之公司，屬於使用電子方式處
    理會計資料之商業。被告丁○○擔任仲盈公司會計，為使用
    電子方式處理會計資料商業之主辦會計事務從事業務人員。
    又銀行為便利存款人取款而印好任人索取填寫之取款憑條，
    非可流通市面得以自由轉讓，係屬私文書之一種（最高法院
    四十九年台上字第一四０九號判例參照）。
二、按公司為法人，公司負責人為自然人，二者在法律上並非同
    一人格主體。公司負責人為公司之代表，其為公司所為行為
    ，應由公司負責。故公司負責人為公司以不正當方法逃漏稅
    捐，因納稅義務人為公司，其所觸犯稅捐稽徵法第四十一條
    之罪之犯罪或受罰主體，仍為公司，而非公司負責人，僅因
    公司於事實上無從擔負自由刑之責任，基於刑事政策上之考
    慮，同法第四十七條第一項第一款將納稅義務人之公司應處
    徒刑之規定，轉嫁於公司負責人。是公司負責人依該條款而
    適用徒刑之處罰，乃屬代罰之性質，並非因其本身之犯罪而
    負行為責任（最高法院八十九年度台非字第五０號判決意旨
    參照）。又稅捐稽徵法第四十七條於九十八年五月二十七日
    增訂第二項「前項規定之人與實際負責業務之人不同時，以
    實際負責業務之人為準」之規定，原條文則改訂為第一項。
    就本件被告甲○○所適用公司負責人代罰之規定，並無變更
    ，故無法律變更之問題，自應依一般法律原則，適用裁判時
    即現行稅捐稽徵法第四十七條第一項第一款之規定，附此敘
    明。
三、次按商業會計憑證分下列二類：(一)原始憑證：證明會計事項
    之經過，而為造具記帳憑證所根據之憑證；(二)記帳憑證：證
    明處理會計事項人員之責任，而為記帳所根據之憑證。記帳
    憑證，其種類規定如下：(一)收入傳票、(二)支出傳票、(三)轉帳
    傳票。商業會計法第十五條、第十七條第一項分別定有明文
    。是商業會計法第七十二條第一款使用電子方式處理會計資
    料之商業，其商業負責人、主辦會計人員故意登錄不實資料
    ，原含有業務上登載不實之本質，與刑法第二百十五條之從
    事業務之人明知為不實之事項而登載於業務上文書罪，皆規
    範處罰同一之登載不實行為，屬法規競合性質，惟前者為後
    者之特別規定，依特別法優於普通法之原則，自應優先適用
    商業會計法第第七十二條第一款論處，而不再論以刑法第二
    百十六條、第二百十五條行使業務上登載不實文書罪（最高
    法院九十四年度台非字第九八號判決意旨、九十二年台上字
    第三六七七號判例要旨參照）。
四、又刑事法若干犯罪行為態樣，本質上原具有反覆、延續實行
    之特徵，立法時既予特別歸類，定為犯罪構成要件之行為要
    素，則行為人基於單一之犯意，在密切接近之一定時、地持
    續實行之複次行為，倘依社會通念，於客觀上認為符合一個
    反覆、延續性之行為觀念者，於刑法評價上，即應僅成立一
    罪，俾免有重複評價、刑度超過罪責與不法內涵之疑慮，學
    理上所稱「集合犯」之職業性、營業性或收集性等具有重複
    特質之犯罪均屬之，例如經營、從事業務、收集、販賣、製
    造、散布等行為概念者是（最高法院九十五年度台上字第一
    ０七九號判決意旨參照），是被告丁○○、甲○○先後多次
    共犯商業會計法之填製不實犯行，與被告丁○○多次幫助逃
    漏稅捐之犯行，因係於密集期間內以相同之方式持續進行，
    未曾間斷，是此等犯行，本身即具有反覆、延續實行之特徵
    ，從而在行為概念上，縱有多次之填製不實與幫助逃漏稅捐
    舉措，仍應評價認係包括一罪之集合犯，均僅論以一罪。
五、就事實一（一）部分：
（一）核被告丁○○所為，係違反稅捐稽徵法第四十三條第一項
      之幫助逃漏稅捐罪、商業會計法第七十一條第一款之填製
      不實罪。被告丁○○所犯上開之罪，係以一行為同時觸犯
      數罪名，為想像競合犯，依刑法第五十五條前段規定，應
      從一重之商業會計法第七十一條第一款之填製不實罪論處
      。
（二）核被告甲○○所為，係違反稅捐稽徵法第四十一條、第四
      十七條第一項第一款之公司負責人以詐術逃漏稅捐罪、商
      業會計法第七十一條第一款之填製不實罪。檢察官起訴意
      旨就被告甲○○涉犯事實一（一）部分，認係違反稅捐稽
      徵法第四十一條之詐術逃漏稅捐罪，與本院所認被告甲○○前開犯行，基本社會事實同一，爰依法變更檢察官起訴
      法條為同法第四十七條第一項第一款。被告甲○○所犯以
      詐術逃漏稅捐罪部分，係因其為公司負責人而為公司代罰
      之性質，業如前述，而公司既不具犯罪意思及犯罪能力，
      無所謂與其他人有共同犯意聯絡之存在，是公司以詐術逃
      漏稅捐，即無成立共犯，亦無與其他罪名成立想像競合關
      係之餘地，是被告甲○○為仲盈公司九十五年度、九十六
      年度以詐術逃漏稅捐之犯行，應逐次分別論處，並與其所
      犯前開商業會計法第七十一條第一款之填製不實罪分論併
      罰之。
（三）被告丁○○、甲○○就違反商業會計法第七十一條第一款
      之填製不實罪間，有犯意聯絡及行為分擔，均為共同正犯
      。被告丁○○、甲○○委由不知情之會計師，於九十五年
      、九十六年度營利事業所得稅結算申報書上之營業成本項
      下虛列成本，為間接正犯。
六、就事實一（二）部分：
    核被告丁○○、乙○○所為，均係犯刑法第二百十六條、第
    二百十條行使偽造私文書罪，及第三百三十九條第一項之詐
    欺取財罪。被告丁○○與乙○○就上開犯行，有犯意聯絡及
    行為分擔，均為共同正犯。被告丁○○、乙○○利用不知情
    之銀行行員為前揭犯行，均為間接正犯。被告丁○○、乙○○盜用印章之行為，為偽造私文書之部分行為，又渠等偽造
    私文書之低度行為，復為行使偽造私文書之高度行為所吸收
    ，均不另論罪。被告丁○○、乙○○上開行為，係於密切接
    近之時地為之，且侵害同一法益，各行為之獨立性極為薄弱
    ，復出於同一行使偽造私文書之犯意，依一般社會觀念，各
    舉動難以強行分開，應視為數個舉動之接續實施，合為包括
    之一行為予以評價，為接續犯。被告丁○○、乙○○所犯上
    開行使偽造私文書罪與詐欺取財罪間，有刑法第五十五條前
    段想像競合之裁判上一罪關係，應從一重論以行使偽造私文
    書罪（臺灣高等法院九十七年度上訴字第四七０二號判決意
    旨參照）。
七、就事實一（三）部分：
    核被告丁○○所為，係犯商業會計法第七十一條第四款之不
    為記錄致生不實罪，及同法第七十二條第一款之輸入不實罪
    。被告丁○○編製與存摺相符之仲盈公司之各銀行存款明細
    帳提供與不知情之會計師，致使會計師函證銀行存摺餘額後
    認與明細相符，藉以隱匿其帳務錯誤之犯行，為間接正犯。
    被告丁○○先後多次不為記錄及輸入不實犯行，係基於單一
    犯意而在密切接近之時間及空間內接續為之，應為接續犯，
    僅論以一罪。又被告丁○○所犯上開二罪間，屬刑法第五十
    五條前段之想像競合關係，應從一重論以商業會計法第七十
    二條第一款之輸入不實罪。
八、被告丁○○就上開事實一（一）（二）（三）所犯之罪，均
    犯意各別，罪名互殊，應分論併罰之。
九、爰審酌被告丁○○、甲○○為圖謀私利，共犯商業會計法之
    填載不實犯行，所為影響商業文書之正確性及社會經濟之正
    常發展，同時造成仲盈公司逃漏稅捐，影響國家財政收入及
    賦稅制度之公平性，紊亂稅捐稽徵體制，惟事後仲盈公司業
    已補繳九十五年度、九十六年度營利事業所得稅，迄無積欠
    稅款情事，有財政部臺北市國稅局九十八年五月十二日財北
    國稅審三字第０九八００四五０一八號函存卷可佐（見前揭
    本院卷第四一頁）；另被告丁○○、乙○○二人不思以正途
    取得財物，竟貪求不勞而獲，明知不得未經他人同意即盜領
    帳戶金錢，卻仍執意為之，詐領高額金錢達一千零五十四萬
    八千六百八十元，侵害他人法益甚鉅，且未與被害人成立和
    解，賠償損失，兼衡被告等人犯罪動機、目的、手段、素行
    、品行、智識程度，及被告丁○○就事實一（一）（三）、
    被告甲○○就事實一（一）犯後均坦承犯行，而被告丁○○
    、乙○○就事實一（二）則猶飾詞狡辯，毫無悔意之態度等
    一切情狀，分別量處如主文所示之刑，並就被告丁○○、甲○○部分各定其應執行之刑，及被告甲○○部分諭知易科罰
    金之折算標準，以資懲儆。又被告甲○○前未因故意犯罪受
    有期徒刑以上刑之宣告，有臺灣高等法院被告前案紀錄表一
    紙附卷可查，其因不諳法律規定，一時失慮致罹刑典，惟犯
    後已自動補繳稅額，未有欠繳營利事業所得稅等情事，有前
    開財政部臺北市國稅局自動補報繳款書及九十八年五月十二
    日財北國稅審三字第０九八００四五０一八號函等存卷可佐
    （見前揭本院卷第三三、三六、四一頁），復坦承犯行，深
    具悔意，且犯罪情節輕微，而被告甲○○有正當工作，如受
    刑之執行，恐致其失業、家庭破裂，綜合上情，本院認被告
    甲○○經此教訓，當知警惕，而無再犯之虞，所宣告之刑以
    暫不執行為適當，依刑法第七十四條第一項第一款規定，諭
    知緩刑二年，以啟自新。
十、末按依刑法第二百十九條沒收之物，限於偽造之印章、印文
    、署押及公印、公印文等，盜用之印章、印文、署押、公印
    、公印文則不包括在內。被告丁○○、乙○○偽造之取款條
    之私文書，皆已交付上開銀行，而非為被告丁○○、乙○○
    所有，爰不予宣告沒收；另被告丁○○、乙○○盜用之印文
    ，並非偽造之印文，亦不予宣告沒收，併此敘明。
據上論斷，應依刑事訴訟法第二百九十九條第一項前段、第三百
條，商業會計法第七十一條第一款、第四款、第七十二條第一款
，稅捐稽徵法第四十一條、第四十三條第一項、第四十七條第一
項第一款，刑法第十一條前段、第二十八條、第二百十條、第二
百十六條、第三百三十九條第一項、第五十五條前段、第四十一
條第一項前段、第五十一條第五款、第七十四條第一項第一款，
判決如主文。
本案經檢察官黃惠玲到庭執行職務
中    華    民    國    99    年    5     月    20    日
                  刑事第八庭    審判長法  官  林鳳珠
                                      法  官  陳芃宇
                                      法  官  詹慶堂
以上正本證明與原本無異。
如不服本判決應於收受送達後10日內向本院提出上訴書狀，並應
敘述具體理由；其未敘述上訴理由者，應於上訴期間屆滿後20日
內向本院補提理由書（均須按他造當事人之人數附繕本）「切勿
逕送上級法院」。告訴人或被害人如對於本判決不服者，應具備
理由請求檢察官上訴，其上訴期間之計算係以檢察官收受判決正
本之日期為準。
                                      書記官  蔡易霖
中    華    民    國    99    年    5     月    20    日
稅捐稽徵法第41條
納稅義務人以詐術或其他不正當方法逃漏稅捐者，處 5年以下有
期徒刑、拘役或科或併科新台幣6萬元以下罰金。
稅捐稽徵法第43條
教唆或幫助犯第41條或第42條之罪者，處 3年以下有期徒刑、拘
役或科新台幣6萬元以下罰金。
稅務人員、執行業務之律師、會計師或其他合法代理人犯前項之
罪者，加重其刑至二分之一。
稅務稽徵人員違反第33條規定者，除觸犯刑法者移送法辦外，處
1萬元以上5萬元以下罰鍰。
稅捐稽徵法第47條
本法關於納稅義務人、扣繳義務人及代徵人應處徒刑之規定，於
下列之人適用之：
一、公司法規定之公司負責人。
二、民法或其他法律規定對外代表法人之董事或理事。
三、商業登記法規定之商業負責人。
四、其他非法人團體之代表人或管理人。
前項規定之人與實際負責業務之人不同時，以實際負責業務之人
為準。
商業會計法第71條
商業負責人、主辦及經辦會計人員或依法受託代他人處理會計事
務之人員有下列情事之一者，處 5年以下有期徒刑、拘役或科或
併科新臺幣60萬元以下罰金：
一、以明知為不實之事項，而填製會計憑證或記入帳冊。
二、故意使應保存之會計憑證、會計帳簿報表滅失毀損。
三、偽造或變造會計憑證、會計帳簿報表內容或毀損其頁數。
四、故意遺漏會計事項不為記錄，致使財務報表發生不實之結果
    。
五、其他利用不正當方法，致使會計事項或財務報表發生不實之
    結果。
商業會計法第72條
使用電子方式處理會計資料之商業，其前條所列人員或以電子方
式處理會計資料之有關人員有下列情事之一者，處 5年以下有期
徒刑、拘役或科或併科新臺幣60萬元以下罰金：
一、故意登錄或輸入不實資料。
二、故意毀損、滅失、塗改貯存體之會計資料，致使財務報表發
    生不實之結果。
三、故意遺漏會計事項不為登錄，致使財務報表發生不實之結果
    。
四、其他利用不正當方法，致使會計事項或財務報表發生不實之
    結果。
刑法第210條
偽造、變造私文書，足以生損害於公眾或他人者，處 5年以下有
期徒刑。
刑法第216條
行使第210條至第215條之文書者，依偽造、變造文書或登載不實
事項或使登載不實事項之規定處斷。
附表：
┌──┬───────┬──────┬───────┐
│編號│銀行/分行     │日期        │提領金額（元）│
├──┼───────┼──────┼───────┤
│1   │彰銀東台北分行│95年9月22日 │      97,680  │
├──┼───────┼──────┼───────┤
│2   │彰銀東台北分行│95年9月29日 │     268,600  │
├──┼───────┼──────┼───────┤
│3   │彰銀東台北分行│95年10月11日│     289,600  │
├──┼───────┼──────┼───────┤
│4   │彰銀東台北分行│95年10月17日│     300,000  │
├──┼───────┼──────┼───────┤
│5   │彰銀松山分行  │95年10月24日│     350,000  │
├──┼───────┼──────┼───────┤
│6   │彰銀松山分行  │96年1月5日  │     260,000  │
├──┼───────┼──────┼───────┤
│7   │彰銀東台北分行│95年12月11日│     176,000  │
├──┼───────┼──────┼───────┤
│8   │彰銀東台北分行│96年12月3日 │     500,000  │
├──┼───────┼──────┼───────┤
│9   │彰銀松山分行  │96年1月5日  │     350,000  │
├──┼───────┼──────┼───────┤
│10  │彰銀松山分行  │96年2月2日  │     500,000  │
├──┼───────┼──────┼───────┤
│11  │彰銀松山分行  │96年3月21日 │     250,000  │
├──┼───────┼──────┼───────┤
│12  │彰銀松山分行  │96年5月22日 │     300,000  │
├──┼───────┼──────┼───────┤
│13  │彰銀松山分行  │96年6月13日 │     300,000  │
├──┼───────┼──────┼───────┤
│14  │彰銀松山分行  │96年6月26日 │     300,000  │
├──┼───────┼──────┼───────┤
│15  │彰銀松山分行  │96年7月19日 │     230,000  │
├──┼───────┼──────┼───────┤
│16  │彰銀松山分行  │96年8月3日  │     350,000  │
├──┼───────┼──────┼───────┤
│17  │彰銀松山分行  │96年8月21日 │     500,000  │
├──┼───────┼──────┼───────┤
│18  │彰銀松山分行  │96年9月10日 │     300,000  │
├──┼───────┼──────┼───────┤
│19  │彰銀松山分行  │96年9月20日 │     550,000  │
├──┼───────┼──────┼───────┤
│20  │彰銀松山分行  │96年10月1日 │     500,000  │
├──┼───────┼──────┼───────┤
│21  │彰銀松山分行  │96年10月8日 │     500,000  │
├──┼───────┼──────┼───────┤
│22  │彰銀松山分行  │96年10月22日│     500,000  │
├──┼───────┼──────┼───────┤
│23  │彰銀松山分行  │96年11月7日 │     500,000  │
├──┼───────┼──────┼───────┤
│24  │彰銀松山分行  │96年11月12日│     500,000  │
├──┼───────┼──────┼───────┤
│25  │彰銀松山分行  │97年1月2日  │     500,000  │
├──┼───────┼──────┼───────┤
│26  │彰銀松山分行  │97年1月23日 │     500,000  │
├──┼───────┼──────┼───────┤
│27  │彰銀松山分行  │97年2月26日 │     876,800  │
├──┼───────┼──────┼───────┤
│    │總計          │            │  10,548,680  │
├──┴───────┼──────┼───────┤
│以年度區分          │            │              │
├──┬───────┼──────┼───────┤
│    │95年提款金額  │            │   1,481,880  │
├──┼───────┼──────┼───────┤
│    │96年提款金額  │            │   7,190,000  │
├──┼───────┼──────┼───────┤
│    │97年提款金額  │            │   1,876,800  │
├──┼───────┼──────┼───────┤
│    │3年總計       │            │  10,548,680  │
├──┴───────┼──────┼───────┤
│以銀行別區分        │            │              │
├──┬───────┼──────┼───────┤
│    │彰銀東台北分行│            │   1,631,880  │
├──┼───────┼──────┼───────┤
│    │彰銀松山分行  │            │   8,916,800  │
├──┼───────┼──────┼───────┤
│    │二行庫合計    │            │  10,548,680  │
└──┴───────┴──────┴───────┘

司法院資訊處製作；財團法人民間司法改革基金會備份。
